【裁判字號】    89,上易,1499
【裁判日期】    891213
【裁判案由】    竊盜
【裁判全文】
臺灣高等法院臺中分院刑事判決                  八十九年度上易字第一四九九號
    上  訴  人
    即  被  告  甲○○
                庚○○
                壬○○
                辛○○
    右三人共同
    選任辯護人  陳武璋
    上  訴  人
    即  被  告  戊○○
    選任辯護人  張淑琪
右上訴人因竊盜案件，不服臺灣臺中地方法院八十九年度易字第一○二四號中華民國
八十九年五月二十五日第一審判決（起訴案號：臺灣臺中地方法院檢察署八十八年度
偵字第二二一三九號），提起上訴，本院判決如左：
      主  文
原判決撤銷。
甲○○、庚○○、辛○○、戊○○、壬○○均無罪。
      理  由
一、本件公訴意旨略以：甲○○、庚○○、辛○○、戊○○、壬○○等共五人，基於
    共同意圖為自己不法所有之犯意聯絡，結夥三人以上，於八十八年十月三十日下
    午三時許，趁九二一大地震災後，災民己○○所居住位於台中縣大里市○○路八
    十一號十樓「中興國宅」房屋損壞無人居住之際，持現場安順起重行乙○○所有
    之客觀上足以對人之生命、身體構成威脅，可供凶器使用之鐵橇乙支，侵入該屋
    內，拆卸竊取屋內之鋁門窗共十六片，得手後，經該大樓自救委員會發現有異報
    警處理而查獲，並扣得上開鐵橇乙支。因認均涉犯刑法第三百二十一條第一項第
    三款、第四款之加重竊盜罪嫌，並應依中華民國八十八年九月二十五日公布之緊
    急命令第十一條第二項規定加重其刑云云。
二、惟按犯罪事實應依證據認定之，無證據不得推定其犯罪事實；又不能證明被告犯
    罪者，應諭知無罪之判決；刑事訴訟法第一百五十四條、第三百零一條第一項，
    分別定有明文。而刑事訴訟法上所謂認定犯罪事實之證據，係指足以認定被告確
    有犯罪行為之積極證據而言，該項證據自須適合於被告犯罪事實之認定，始得採
    為斷罪資料；又認定不利於被告之事實，須依積極證據，苟積極證據不足為不利
    於被告事實之認定時，即應為有利於被告之認定，更不必有何有利之證據；且被
    告否認犯罪事實所持之辯解，縱屬不能成立，仍非有積極證據足以證明其犯罪行
    為，不能遽為有罪之認定；如未能發現相當證據，或證據不足以證明，證據是否
    真實尚欠明顯，均不能以推測或擬制之方法，以為裁判基礎；最高法院二十九年
    度上字第三一○五號、三十年上字第八一六號、三十年度上字第一八三一號、七
    十六年度臺上字第四九八六號、五十三年度台上字第六五六號，復分別著有判例
    闡釋甚明。
三、本件公訴意旨所以認定被告等五人涉有右述竊盜犯行，無非係以本件被害人己○○於八十八年十月三十日警訊時指稱：伊不認識被告等五人，亦沒有答應將鋁門
    窗無條件讓他人拆除等語，雖然其後己○○曾出具同意書，載明「本人己○○同
    意甲○○等五人進入本人住宅台中縣大里市○○里○鄰○○路八十一號十樓拆鋁
    窗」云云，但經檢察官指揮台中縣警察局烏日分局警員林方正至己○○現居地調
    查結果，己○○復於八十八年十二月三十日之警訊時陳明：伊到警局後，有警員
    說該案是公訴罪，不能撤銷告訴，至於民事部分自行解決，之後就有三人向伊說
    要到大里市某代書事務所去解決民事問題，結果伊要求如能將房子恢復原狀，就
    不追究相關責任，於是就簽了該張同意書，伊沒有同意甲○○等人前往拆鋁門窗
    ，是他們去偷拆的，且自從伊寫同意書後，被告他們就不聞不問，根本沒有將房
    子鋁門窗恢復原狀等情（偵查卷第七十三至七十五頁），資為論據。
四、訊據上訴人即被告甲○○、庚○○、辛○○、戊○○、壬○○等五人自始均堅決
    否認有何前揭被訴之竊盜犯行，辯稱：伊等五人僅拆卸該「中興國宅」八十三號
    六樓及八十三號十樓住戶之鋁門窗，因「中興國宅」於九二一大地震災後，大樓
    已傾倒墻壁鋁門窗扭曲變形，不能居住，伊等應邀前往幫忙搶救搬出上開住戶之
    家具物品，而得該住戶同意拆卸其鋁門窗，以廢料變現貼補工資，但伊等並未拆
    卸同棟被害人己○○八十一號十樓住處之鋁門窗等語。經查被告等確於九二一大
    地震災後，應邀前往「中興國宅」幫忙搶救搬出住戶之家具物品，該棟大樓已傾
    倒墻壁鋁門窗扭曲變形，不能居住，住戶於家具物品搬出後，確同意被告等拆卸
    已扭曲變形之鋁門窗之事實，已據證人即該大樓住戶兼管理委員丁○○、住戶癸○○、吊車即起重機司機乙○○等人分別證述甚詳（見原審卷第七十八頁、七十
    九頁、本審卷第九十四頁）。被害人己○○於本審亦不諱言：當時伊已搬出全部
    家具物品，房屋受損不能居住正等待拆除，鋁門窗留著也沒用無誤（見本審卷八
    十九年十月二十五日訊問筆錄）。足見前揭被害人己○○於八十八年十二月三十
    日之警訊供詞關於「伊要求如能將房子恢復原狀，就不追究相關責任」、「伊寫
    同意書後，被告他們就不聞不問，根本沒有將房子鋁門窗恢復原狀」各節，顯然
    與實情不符，亦有違常理。且遍查全卷，並無任何人目睹被告等人拆卸八十一號
    十樓被害人己○○住處鋁門窗之情事，被告等人又確已獲得丁○○、癸○○同意
    而拆卸其鋁門窗，則查扣之鋁門窗十六片，尚難推認確係拆自被害人己○○住處
    而來。準此，證人即仁化派出所警員陳秋元結稱：伊據值班同仁轉知「中興國宅
    」自救會報案有竊案，巡邏警員黃英雄至現場查看，發現八十一號十樓鋁門窗遭
    竊，現場被告辛○○、戊○○二人在搬運鋁門窗，並請被害人己○○指認車上鋁
    門窗是她的等語，及現場照片、現場圖、贓物領據、扣案鐵撬乙支等，皆不能採
    為認定被告等犯罪之證據。至被告庚○○、辛○○、戊○○、壬○○等四人於偵
    查中雖曾辯稱：己○○之鋁門窗是她先生同意甲○○搬的云云（見偵查卷第六十
    五頁），此被告否認犯罪事實所持之辯解，縱屬不能成立，揆諸前揭判例意旨，
    仍非有積極證據足以證明其犯罪行為，要不能因而即遽為被告有罪之認定。尤其
    ，「中興國宅」大樓，業經大里市公所認定為九二一地震「全倒」戶，並停止使
    用，應限期拆除（此有該公所函文在卷），其既已傾倒墻壁鋁門窗扭曲變形，不
    能居住，而被害人己○○又已搬出屋內家具物品，房屋無人居住，正等待拆除，
    該扭曲變形之鋁門窗，事實上亦為其所放棄，且扭曲變形之鋁門窗拆卸後亦只能
    以廢料處理，其變賣所得與拆卸工資相抵後，顯然所剩無幾，被告等縱或有一併
    拆卸十一號十樓被害人己○○之鋁門窗，在其主觀意識上，仍未必具不法所有之
    意圖，自不能以推測或擬制之方法，而入人於罪。
五、綜上所述，本件公訴人所持之論據，並不足以認定被告有為本件被訴竊盜犯行，
    此外本院亦復查無其他積極證據，可資證明被告犯罪。原審未詳細審酌上情，致
    對被告為科刑之判決，即有未洽。被告等五人否認犯罪，上訴指摘原審判決不當
    ，係屬有理由，應由本院將原審判決撤銷改判。本件不能證明被告犯罪，爰諭知
    被告等人無罪之判決。
六、據上論斷，應依刑事訴訟法第三百六十九條第一項前段、第三百六十四條、第三
    百零一條第一項，判決如主文。
七、本案經檢察官丙○○到庭執行職務。
中      華      民      國      八十九      年    十二    月    十三    日
                                    臺灣高等法院臺中分院刑事第八庭
                                          審判長法  官  羅  得  村
                                                法  官  劉  榮  服
                                                法  官  古  金  男
右正本證明與原本無異。
不得上訴。
                                                書記官  林  世  傑
中      華      民      國     八十九     年     十二     月    十五    日
                                                                        Ｄ


司法院資訊處製作；財團法人民間司法改革基金會備份。
